【裁判字號】    89,易,191
【裁判日期】    890407
【裁判案由】    公共危險等
【裁判全文】
臺灣彰化地方法院刑事判決                          八十九年度易字第一九一號
    公  訴  人  臺灣彰化地方法院檢察署檢察官
    被      告  甲○○
右列被告因公共危險案件，經檢察官提起公訴（八十八年度偵字第一０五五０號），
本院判決如左：
        主  文
甲○○服用酒類，不能安全駕駛動力交通工具而駕駛，處有期徒刑參月，如易科罰金
，以參佰元折算壹日。
被訴因過失傷害人部分不受理。
        事  實
一、甲○○於八十八年十一月六日下午三時許迄當日五時許，在彰化縣大村鄉○○路
    僑輝企業有限公司工作處飲用多量含有酒精之啤酒飲料，已達不能安全駕駛動力
    交通工具之程度，仍駕駛車號ＰＲ─０五八五號自用小客車，沿彰化縣大村鄉○
    ○路由西往東方向行駛，於途經該路一七一號前，因疏於注意，駛入對向車道，
    撞擊由丙○○駕駛ＫＷＴ─四四五號機車（附載其胞弟乙○○），因而致丙○○
    受有頭部外傷併顏面裂傷及擦傷、左股骨骨折、腦部挫傷及多處裂傷；致乙○○
    受有頭部外傷及左腳撕裂傷等傷害（已據撤回告訴）。於肇事後，經警於當晚九
    時許，檢測其呼氣中之酒精含量濃度達每公升一．０四毫克，而發覺上情。
二、案經彰化縣警察局員林分局報請台灣彰化法院檢察署檢察官偵查起訴。
        理  由
一、右揭事實，訊據被告坦承不諱，且其於前揭時、地，服用含酒精之酒類飲料後，
    駕駛自用小客車行駛於道路，經警檢測其吐氣所含酒精成份達每公升一．０四毫
    克之事實，並有酒精測試值之數據表及舉發違反道路交通管理事件通知單影本在
    卷足稽。足認被告之自白與事實相符。
二、查駕駛人飲酒後，其吐氣所含之酒精成份如逾每公升零點二五毫克以上，依科學
    實驗分析，無論個人體質如何，對外界事務之判斷及反應，均有嚴重影響，已不
    適宜駕駛，如勉強為之，即有肇事之可能，並據道路交通安全規則第一百十四條
    第二款及道路交通管理處罰條例第三十五條第一款明文禁止駕駛。再如吐氣之酒
    精濃度值達每公升零點七五毫克以上，駕駛人已呈恍忽狀態、視線搖晃、判斷及
    理解遭到扭曲，已不能穩定駕駛，即應避免駕駛汽車，否則，即有安全之虞。是
  本案被告經警檢測其吐氣之酒精含量濃度既已達每公升一．０四毫克，核之上開
    說明，應認被告之生理及精神狀態，已至不能安全駕駛動力交通工具之程度，方
    符事理及法理之平。
三、按藉動力交通工具運輸及代步，於現今工商社會已日趨頻繁、普遍，而鑒於交通
    事故之發生，除造成駕駛者個人傷亡外，並危害公共通行安全，且常殃及其他無
    辜者之身體、生命。稽其肇事之原因，率多緣於駕駛人服用過量之毒品、麻醉藥
    品、酒類及其他相類物品所致，故晚近世界各文明國家，已普遍認為違反安全駕
    駛之行為，已嚴重破壞國民共同生活之秩序與利益，非藉刑事處罰，實無以促使
    其國民自制、自律，以減免災禍之發生，確保公共通行之安全。是刑事處罰之立
    法成例，乃工商業繁榮國家共通之立法趨勢，並非我國家所獨然，且此法律之意
    義與價值，原無待費詞贅論，略加領會思考，即可曉然明白。但因我國立法院甫
    於八十八年四月間，始步趨該立法例，將違反安全駕駛之行為，立法明文規定於
    修正後之刑法第一百八十五條之三，經總統於同月二十日公布，施行期間尚短，
    國人囿於成習，向來輕忽、漠視公民社會「自利利他」、「相倚共成」之義理，
    復受似是而非之不當觀念滋擾，恐一時未能深切體會公民應負之社會責任，及理
    解該條文之立法意義、目的與價值，允宜特此敘明。
四、核被告所為，係犯刑法第一百八十五條之三之違反安全駕駛罪。爰審酌被告之素
    行，智識程度、犯罪之動機、所生之危害、犯後受審時，坦承示悔，態度良好並
    其他情節等一切情況，判處如主文所示之刑，並諭知易科罰金之折算標準，以示
    懲儆。另被告前雖未曾受有期徒刑以上刑之宣告，有台灣彰化地方法院檢察署刑
    案資料查註紀錄表及本院被告全國前案紀錄表在卷可稽，但鑒於其行為極易形成
    慣常性，且已肇事危害公共通行安全並生傷害他人之情事，所受薄懲，如未付執
    行，被告不免因此輕忽怠慢，而不知戒慎自制，故本案以不宣告緩刑為宜，附此
    敘明。
五、公訴意旨另略以：被告甲○○於前開時、地因駕車不慎，駛入來車道，撞擊由丙
    ○○所騎乘，附載其胞弟馮慧彥彰之之ＫＷＴ─四四五號機車，因而致丙○○受
    有頭部外傷併顏面裂傷及擦傷、左股骨骨折、腦部挫傷及多處裂傷；致乙○○受
    有頭部外傷及左腳撕裂傷等傷害，已據被害人丙○○、乙○○合法提起告訴在案
    ，因認被告涉犯刑法第二百八十四條第一項前段之過失傷害罪嫌等語。
六、惟按告訴乃論之罪，告訴人於第一審辯論終結前得撤回其告訴，又告訴經撤回者
    ，應諭知不受理之判決，刑事訴訟法第二百三十八條第一項、第三百零三條第三
    款定有明文。又刑法第二百八十四條第一項前段之過失傷害罪係屬告訴乃論之罪
    ，此稽之同法第二百八十七條前段之規定可明。本案於本院調查時，被告已坦承
    過失，經本院勸諭後，被告亦表示願賠付新台幣（下同）四十三萬六千元，並分
    別於八十九年三月十日下午及同月二十四日上午九時各給付現金十七萬元及二十
    六萬六千元交被害人點收無訛，雙方達成和解，被害人並當庭撤回其告訴在案，
    有筆錄存卷可稽，依照首開說明，其此部分被訴之犯罪事實，爰不經言詞辯論，
    逕為諭知不受理之判決。
據上論斷，應依刑事訴訟法第二百九十九條第一項前段、第三百零三條第三款、第三
百零七條，刑法第一百八十五條之三、第四十一條，罰金罰鍰提高標準條例第二條前
段，判決如主文。
中      華      民      國    八十九    年      四      月      七      日
                                台灣彰化地方法院刑事第三庭
                                      法      官    蔡紹良
右正本證明與原本無異。
如不服本判決，應於判決送達後十日內向本院提出上訴狀( 須附繕本 )。
告訴人或被害人對於判決如有不服具備理由請求檢察官上訴者，其上訴期間之計算係
以檢察官收受判決正本之日期為準。
                                      法官書記官    鐘麗芳
中    華    民    國      八十九      年       四      月     十      日
附論罪科刑法條：
刑法第一百八十五條之三：
服用毒品、麻醉藥品、酒類或其他相類之物，不能安全駕駛動力交通工具而駕駛者，
處一年以下有期徒刑、拘役或三萬元以下罰金。


司法院資訊處製作；財團法人民間司法改革基金會備份。
